【裁判字號】    97,聲,35
【裁判日期】    970421
【裁判案由】    訴訟救助
【裁判全文】
臺灣高等法院民事裁定                    97年度聲字第35號
聲  請  人  甲○○
上列聲請人因與相對人乙○○等間侵權行為損害賠償事件，聲請
訴訟救助，本院裁定如下：
    主      文
准予訴訟救助。
    理      由
一、按當事人無資力支出訴訟費用者，法院應依聲請，以裁定准
    予訴訟救助。但顯無勝訴之望者，不在此限。法院認定前項
    資力時，應斟酌當事人及其共同生活親屬基本生活之需要，
    民事訴訟法第107條定有明文。而所謂「無資力」係指窘於
    生活，且缺乏經濟信用者；所謂「顯無勝訴之望」，係指法
    院依當事人所主張之事實，無須調查辯論，即知其應受敗訴
    之裁判者而言，若本案訴訟尚須經法院調查辯論後，始能知
    悉其勝訴或敗訴之結果者，不得謂為顯無勝訴之望。
二、本件聲請人主張其與相對人乙○○等間請求侵權行為損害賠
    償事件，聲請人獨自居住台北市，目前已積欠三個月房租，
    常常三餐不繼，身心長久不適，經濟情況緊迫，無力支出如
    假扣押等訴訟費用及訴訟期間日常生活花費，依民事訴訟法
    第107條之規定聲請訴訟救助等語，業據其提出財政部台北
    市國稅局財產歸屬資料清單、95年度綜合所得稅各類所得資
    料清單、戶口名簿影本、診斷證明書影本、門診批價明細表
    影本、腹部超音波檢查報告影本、門診處方箋影本、台北市
    政府社會局函影本為證（見本院卷第5至16頁、第24頁）。
    經核聲請人並無任何財產，其所得僅有台灣郵政股份有限公
    司新莊郵局所給付之新台幣（下同）4,000元，於民國95年
    12月12日尚獲台北市中山區公所核發急難救助金2,000元，
    於96年5月18日則經台北市政府社會局通知核發急難救助金
    5,000元，已足釋明其無資力支出訴訟費用，而聲請人於本
    件訴訟所提出之攻擊或防禦方法，仍須經法院調查辯論後，
    始能知悉應否受駁准之裁判，尚非顯無勝訴之望，揆諸首揭
    說明，本件聲請人聲請訴訟救助，尚無不合，應予准許。
三、至聲請人主張因生活急迫及就醫所需等，請求核准給與急需
    約50,000元云云，惟依民事訴訟法第110條第1項之規定，准
    予訴訟救助，於訴訟終結前，僅有一暫免裁判費及其他應預
    納之訴訟費用；二免供訴訟費用之擔保；三審判長依法律規
    定為受救助人選任律師代理訴訟時，暫行免付酬金之效力。
    是聲請人所為此部分請求，尚非本院所得審究，附此敘明。
四、爰依民事訴訟法第107條第1項前段，裁定如主文。
中    華    民    國    97    年    4     月    21    日
                    民事第四庭
                        審判長法  官 張劍男
                              法  官 翁昭蓉
                              法  官 陳昆煇
正本係照原本作成。
如不服本裁定，應於收受送達後10日內向本院提出抗告狀，並應
繳納抗告費新台幣１千元。
中    華    民    國    97    年    4     月    22    日
                              書記官  鐘秀娥


司法院資訊處製作；財團法人民間司法改革基金會備份。
